臺灣板橋地方法院刑事判決　　　　　　　　　　　　　　九十三年度易緝字第五號
　　公　訴　人　臺灣板橋地方法院檢察署檢察官
　　被　　　告　戊○○
右列被告因違反建築法案件，經檢察官提起公訴（八十七年度偵字第一０三五號）及
移送併辦（八十七年度偵字第一九五八三號），本院判決如左：
    主  文
戊○○違反依建築法規定停止供電之建築物，非經縣主管建築機關審查許可，不得擅
自接電或使用，未經許可擅自接電使用，累犯，處拘役柒拾日，如易科罰金，以佰
元折算壹日。
    事  實
一、戊○○曾於民國八十年間因犯竊盜、偽造有價證券案件，經本院以八十年度訴字
    第一六四０號分別判處有期徒刑八月、四年六月，應執行有期徒刑五年確定（其
    中所犯偽造有價證券案件雖經提起上訴，惟仍由臺灣高等法院以八十一年度上訴
    字第七二九號判處上訴駁回），於八十五年八月十二日因假釋縮刑期滿以執行完
    畢論（於本件構成累犯）。竟猶不知悔改，於八十五年十一月二十六日，自甲○
    ○○受讓臺北縣板橋市○○○路九六號地下一樓新統領西餐廳之經營，而接任為
    該餐廳負責人，明知新統領西餐廳因違規變更建築物使用為舞廳及ＫＴＶ，早經
    主管機關臺北縣政府工務局科處罰鍰並勒令停止使用在案，並於八十五年一月十
    日下午二十時許，會同建設局、警察局及臺灣電力公司執行第一次斷電處分，且
    明知依建築法規定停止供電之建築物，非經主管建築機關審查許可，不得擅自接
    電或使用，詎戊○○竟不遵令停止營業使用，復於八十六年三月七日、八十六年
    九月五日及八十六年十二月十二日，經臺北縣政府工務局對該餐廳實施複查時，
    查獲仍於上址私自接電使用經營舞廳及ＫＴＶ，而知悉上情。
二、案經臺北縣政府函請臺灣板橋地方法院檢察署檢察官偵查起訴。
    理  由
壹、程序方面：
    按法院認為應科拘役、罰金或應諭知免刑或無罪之案件，被告經合法傳喚無正當
    理由不到庭者，得不待其陳述逕行判決，刑事訴訟法第三百零六條定有明文。查
    本件被告戊○○經合法傳喚無正當理由不到庭，有送達證書一紙在卷可按，惟本
    件經本院開庭審理結果，認為係屬應科拘役之案件，爰依上開規定，不待被告到
    庭陳述逕行判決，合先敘明。
貳、實體方面：
一、訊據被告戊○○矢口否認右揭事實，辯稱：伊非前址新統領西餐廳之負責人，伊
    僅是受雇於該西餐廳，因雇主說要辦理勞保，所以才將
    知道被冒用登記為負責人云云。經查：
  (一)位於臺北縣板橋市○○○路九六號地下一樓之新統領西餐廳因違規變更建築物使
    用為舞廳及ＫＴＶ，經主管機關臺北縣政府工務局科處罰鍰並勒令停止使用，且
    於八十五年一月十日下午二十時許，會同建設局、警察局及臺灣電力公司執行斷
    電處分後，仍未經主管建築機關審查許可，即私自繼續接電使用，復於八十六年
    三月七日、八十六年九月五日及八十六年十二月十二日，三度為臺北縣政府工務
    局聯合查報小組查獲等情，有臺北縣政府八十六年十二月三十一日八六北府工使
    字第四九三二０四號函、八十五年一月十日臺北縣政府執行斷電記錄表、臺北縣
    政府八十六年八月六日八六北府建五字第二三二七七五號函、臺北縣政府八十六
    年三月十五日八六北府工使字第０九二三八一號函、八十六年三月七日臺北縣（
    市）建築物公共安全之構造及設備檢（複）查紀錄表、臺北縣政府八十六年三月
    十五日行政處分書、臺北縣政府八十六年九月二十六日八六北府工使字第三六七
    八九三號函、臺北縣政府八十六年九月二十六日行政處分書、八十六年九月五日
    臺北縣（市）建築物公共安全之構造及設備檢（複）查紀錄表、臺北縣政府八十
    六年十二月十八日八六北府工使字第四七五二三０號函、八十六年十二月十二日
    臺北縣（市）建築物公共安全之構造及設備檢（複）查紀錄、臺北縣政府八十六
    年十二月十八日行政處分書影本各一份在卷可憑（見八十七年度偵字第一九五八
    三號卷第二頁至第四頁；八十七年度偵字第一０三五號卷第一頁起至第九頁）。
  (二)前址之新統領西餐廳其負責人於八十五年十二月間，已依法申請變更為被告，並
    經臺北縣政府核准通知在案一節，亦有本院依職權函調經臺北縣政府於九十三年
    二月十一日以北府建登字第０九三００五五八五０號函檢送之臺北縣政府營利事
    業登記案件聯合作業審查核准通知稿、臺北縣政府營利事業登記審查表、委託書
    、臺北縣政府營利事業統一發證設立變更登記申請書、被告
    本在卷（見本院九十三年度易緝字第五號卷第三二頁起至第三九頁）可按。
  (三)被告雖以前詞置辯，惟經訊之證人丙○○（即代辦新統領西餐廳負責人變更為被
    告之人）證稱：受委託代辦的經過，伊沒有印象，大概只記得是乙○○請伊去辦
    理將新統領西餐廳的負責人變更為戊○○，伊是憑著
    也有通知戊○○本人去簽名，因為發票負責人名義變更請購發票，必需戊○○親
    自去簽名，伊記得戊○○有去簽，戊○○去稅捐處簽名時，需帶
    稅捐處的人員核對，這道手續是一定要做的，伊印象中在稅捐處見過戊○○一次
    ，伊會承辦該項業務，就代表新統領西餐廳變更負責人為戊○○：：：：，新統
    領西餐廳的負責人是由甲○○○變更為戊○○，伊當時與甲○○○並無碰過面，
    與戊○○有在稅捐處碰過一次面，讓渡書上的文字及辦理負責人變更的手續書面
    資料都是伊幫忙寫的，但是新的負責人一定要去稅捐處簽名，這是伊無法代理的
    ：：：：等語屬實（見本院卷第三七頁起），核與證人乙○○於本院審理時到庭
    證述：伊是在八十四年間與戊○○、己○○等人跟別人頂下這家餐廳（指新統領
    西餐廳），負責人這時候是伊的太太，後來伊於八十五年間退出，負責人就變更
    為被告，之後伊就沒有再參與，餐廳頂給戊○○之後，戊○○還有繼續在餐廳工
    作，戊○○不可能不知道被登記為負責人，其有同意當負責人等語一致，復參諸
    被告於另案（商業登記法案件）偵查中已供稱：伊自八十四年至八十六年在該公
    司（應係指新統領西餐廳）任職（見八十九年度偵緝字第七號卷第一四頁），且
    新統領西餐廳之負責人變更為被告係於八十五年十二月間，已如上述，而本件經
    查獲繼續違規使用之時點，又均係於八十六年間，皆在被告任職之期間內，衡諸
    常情，被告焉有不知被登記為負責人之理？何況被告既於八十四年間即已在該餐
    廳工作，又焉有可能至八十五年底始提供證件以便辦理勞保加保之事？由此足見
    被告辯稱不知道被登記為負責人云云，要屬事後圖卸刑責之詞，殊無可採。
  (四)綜上，本案事證已臻明確，被告犯行堪以認定，應依法論科。至被告另聲請傳訊
    不知住址之證人丁○，欲證述其上開辯稱不知擔任負責人一節之事實，核無必要
    ，爰不予傳訊，併予敘明。
二、查被告為負責人經營之餐廳，業經主管建築機關依建築法執行斷電處分後，未經
    主管建築機關審查許可，擅自違規繼續接電使用營業，核其所為，係犯建築法第
    九十四條之一之罪。公訴意旨雖未敘及被告違規繼續接電使用，遭臺北縣政府工
    務局於八十六年三月七日複查時查獲之犯行，然該部分事實與公訴意旨起訴之犯
    罪事實，係屬一違規行為之繼續，為實質上一罪關係，應為起訴效力所及，且該
    部分亦經公訴人聲請本院併案審理（八十七年度偵字第一九五八三號），自在本
    院所得審理之範圍。次查被告前於八十年間因犯竊盜、偽造有價證券案件，經本
    院以八十年度訴字第一六四０號分別判處有期徒刑八月、四年六月，應執行有期
    徒刑五年確定（其中所犯偽造有價證券案件雖經提起上訴，惟仍由臺灣高等法院
    以八十一年度上訴字第七二九號判處上訴駁回），於八十五年八月十二日因假釋
    縮刑期滿以執行完畢論，有臺灣高等法院被告全國前案紀錄表在卷可按，其於五
    年之內，再犯本件有期徒刑以上之罪，為累犯，應依刑法第四十七條規定，加重
    其刑。爰審酌被告之犯罪動機、目的、手段及其品行、生活狀況、智識程度、犯
    罪所生危害以犯罪後仍飾詞狡辯，態度不佳等一切情狀，量處如主文所示之刑，
    並諭知易科罰金之折算標準，以資懲處。
三、又被告行為後，刑法第四十一條雖已於九十年一月四日修正為「犯最重本刑為五
    年以下有期徒刑以下之刑之罪，而受六月以下有期徒刑或拘役之宣告，因身體、
    教育、職業、家庭之關係或其他正當事由，執行顯有困難者，得以一元以上三元
    以下折算一日，易科罰金。但確因不執行所宣告之刑，難收矯正之效，或難以維
    持法秩序者，不在此限。」「併合處罰之數罪，均有前項情形，其應執行之刑逾
    六月者，亦同。」並於同年月十日公布施行，於同年月十二日生效，然比較新舊
    法之規定，新法於被告並無較不利情形，自應依刑法第二條第一項前段之規定，
    適用裁判時之新法，以為諭知易科罰金折算標準之依據，附此敘明。
據上論斷，應依刑事訴訟法第二百九十九條第一項前段、第三百零六條，建築法第九
十四條之一，刑法第十一條前段、第二條第一項前段、第四十七條、第四十一條第一
項前段，罰金罰鍰提高標準條例第二條，判決如主文。
本案經檢察官陳銘祥到庭執行職務。
中　　　華　　　民　　　國　　九十三　　年　　　六　　　月　　　十　　　日
                                臺灣板橋地方法院刑事第二庭
                                    審判長法  官  高  奕  驤
                                          法  官  曾  正  耀
                                          法  官  黃  若  美
右正本證明與原本無異
如不服本判決應於送達後十日內向本院提出上訴狀
                                          書記官  曹  秋  冬
中　　　華　　　民　　　國　　九十三　　年　　　六　　　月　　　十　　　日
附錄本案論罪科刑法條全文
建築法第九十四條之一
依本法規定停止供水或供電之建築物，非經直轄市、縣 (市)(局)主管建築機關審查
許可，不得擅自接水、接電或使用；未經許可擅自接水、接電或使用者，處一年以下
有期徒刑、拘役或科或併科新台幣三十萬元以下罰金。
